【裁判字號】    97,訴,2881
【裁判日期】    970820
【裁判案由】    偽造文書等
【裁判全文】
臺灣板橋地方法院刑事判決             97年度訴字第2881號
公  訴  人  臺灣板橋地方法院檢察署檢察官
被      告  丙○○
上列被告因偽造文書等案件，經檢察官提起公訴（九十七年度偵
字第一四七四六號），本院於通常程序之準備程序中，被告自白
犯罪，經告以簡式審判之旨，並聽取當事人意見後，裁定改依簡
式審判程序審理，並判決如下：
    主    文
丙○○共同行使偽造公文書，足以生損害於公眾及他人，處有期
徒刑壹年，扣案如附表編號一至編號四、編號八至編號九所示之
物均沒收。又共同行使偽造公文書，足以生損害於公眾及他人，
處有期徒刑拾月，扣案如附表所示之物均沒收。應執行有期徒刑
壹年柒月。扣案如附表所示之物均沒收。
    犯罪事實
一、丙○○與綽號「姐仔」、「主任」之姓名年籍不詳之成年人
    ，基於行使偽造公文書、行使偽造特種文書、僭行公務員職
    權、詐欺取財之犯意聯絡，共組詐騙集團。先由該詐騙集團
    成員於民國九十七年五月間（五月八日前），在不詳地點，
    擅自偽刻「臺灣臺北地方法院監管科」之公印後，連同作為
    雙方聯絡所用之ＮＯＫＩＡ牌行動電話二支（各含0000
    000000號ＳＩＭ卡一枚、0000000000號Ｓ
    ＩＭ卡一枚），於高雄市某處交付予丙○○，另該詐騙集團
    成員於九十七年五月間（五月八日前），在不詳地點偽造臺
    灣臺北地方法院檢察署監管科「王信彰」、「李俊凱」之科
    員識別證各一張、「臺北地方法院地檢署監管科」（起訴書
    誤載為「臺灣臺北地方法院檢察署監管科」，應予更正）公
    文一張、「臺灣臺中地方法院檢察署監管科」公文三張、「
    金融帳戶財產證明申請書」一張、「法務部行政執行處假扣
    押處份命令」（起訴書誤載為「法務部行政執行處假扣押處
    分命令」，應予更正）一張後，通知丙○○前往某便利商店
    內接收該詐欺集團成員所偽造之上揭文件，再由丙○○持先
    前詐欺集團成員所交付之偽造「臺灣臺北地方法院監管科」
    公印，蓋於前揭偽造之公文書傳真文件上，而與該詐騙集團
    成員共為下列行為：
  (一)該集團成員於九十七年五月八日九時三十五分許，撥打電話
    予甲○○，冒充係高雄縣市員警，佯稱甲○○有帳戶遭詐騙
    集團用以洗錢，將遭法院凍結，須將存款提出交予專人，再
    存入中央存保局作為理賠金云云，致甲○○陷於錯誤，旋即
    提領其銀行存款新臺幣（下同）一百萬元，於同日在臺北市
    ○○○路與辛亥路口（起訴書誤載為「臺北市○○路○段四
    十一號十三樓之一），由丙○○交付上開偽造之「臺北地方
    法院地檢署監管科」公文（其上含「臺灣臺北地方法院監管
    科印」一枚）以取信甲○○，以此方式行使上開偽造之公文
    書，致甲○○陷於錯誤而將現金一百萬元交付與丙○○，足
    以生損害於甲○○及該檢察機關司法文書管理之正確性。
  (二)另由該集團成員於九十七年五月八日九時許，撥打電話予乙○○，冒充係一六五反詐騙中心人員「陳麗惠」，佯稱乙○○住家電話遭人轉接使用，已遭臺灣臺中地方法院檢察署偵
    辦中云云，並將電話交由該集團冒充臺中市警察局刑事警察
    大隊偵一隊員警「林伯光」之成員，佯稱乙○○所有國泰世
    華銀行中港分行帳戶係詐騙帳戶，且未到場說明，須扣押其
    財產，除非乙○○向上級提出申請始能補救云云，並將電話
    交由該集團冒充臺灣臺中地方法院檢察官「蔡宗熙」之成員
    ，佯稱乙○○須申請分案調查陳情書、帳戶資產證明，並將
    所有銀行資金提領，以免遭扣押，且稍後會有臺灣臺北地方
    法院檢察署人員至其住處配合辦理云云，致乙○○陷於錯誤
    ，陸續提領其銀行存款，金額共計七百二十五萬元，迄至同
    日十五時許，即由丙○○前往乙○○位於臺北縣板橋市○○
    路○段七十一號七樓之一住處，並出示上開偽造之「李俊凱
    」科員識別證、「臺灣臺中地方法院檢察署監管科」公文三
    張（其上含「臺灣臺北地方法院監管科印」三枚）、「金融
    帳戶財產證明申請書」（其上含「臺灣臺北地方法院監管科
    印」一枚）、「法務部行政執行處假扣押處份命令」（其上
    含「臺灣臺北地方法院監管科印」一枚），欲向乙○○收取
    現金，惟因乙○○發現該識別證未蓋有鋼印，心生疑竇，經
    報警處理後，為警於同日十六時許當場查獲，並自其身上扣
    得偽造之「臺灣臺北地方法院監管科」公印一顆、「臺灣臺
    北地方法院檢察署監管科『王信彰』、『李俊凱』」之科員
    識別證各一張、「臺灣臺中地方法院檢察署監管科」公文三
    張、「金融帳戶財產證明申請書」一張、「法務部行政執行
    處假扣押處份命令」一張，ＮＯＫＩＡ牌行動電話二支（各
    含0000000000號ＳＩＭ卡一枚、0000000
    000號ＳＩＭ卡一枚）等物，及嗣後由甲○○所提供丙○○用以詐騙之「臺北地方法院地檢署監管科」公文一張。
二、案經臺北縣政府警察局板橋分局報告臺灣板橋地方法院檢察
    署檢察官偵查起訴。
    理    由
一、訊據被告丙○○對於上揭犯罪事實均坦承不諱（見本院九十
    七年八月六日審判筆錄第二頁），核與被害人甲○○、乙○○於警詢時之指述相符，復有扣案偽造之「臺灣臺北地方法
    院監管科」公印一顆、臺灣臺北地方法院檢察署監管科「王
    信彰」、「李俊凱」之科員識別證各一張、「臺北地方法院
    地檢署監管科」公文一張、「臺灣臺中地方法院檢察署監管
    科」公文三張、「金融帳戶財產證明申請書」一張、「法務
    部行政執行處假扣押處份命令」一張，及ＮＯＫＩＡ牌行動
    電話二支（各含0000000000號ＳＩＭ卡一枚、0
    000000000號ＳＩＭ卡一枚）等物附卷可稽，足認
    被告於本院審理中出於任意性之自白與事實相符，從而本件
    事證明確，被告犯行已堪認定。
二、(一)按公文書係指公務員職務上製作之文書，刑法第十條第三
    項定有明文；而刑法上偽造文書罪，係著重於保護公共信用
    之法益，即使該偽造文書所載名義制作人實無其人，而社會
    上一般人仍有誤信其為真正文書之危險，仍難阻卻犯罪之成
    立（最高法院五十四年度台上字第一四０四號判例參照）。
    查本件被告犯行中之「臺灣臺中地方法院檢察署監管科」公
    文、「臺北地方法院地檢署監管科」公文等偽造之文書，雖
    均係以檢察署監管科之名義製作，且檢察署實際上並無此一
    單位，然其內容均與犯罪偵查事項有關，核與檢察署之業務
    相當，且一般人苟非熟知檢察組織，尚不足以分辨該單位是
    否實際存在，仍有誤信該等文書為公務員職務上所製作之真
    正文書之危險，揆諸前開說明，堪認為偽造公文書無訛。(二)
    次按被告持偽造之「臺灣臺北地方法院監管科」公印蓋印於
    上開偽造之「臺北地方法院地檢署監管科」公文，及「臺灣
    臺中地方法院檢察署監管科」公文、「金融帳戶財產證明申
    請書」、「法務部行政執行處假扣押處份命令」等公文書後
    ，復分別持之向被害人甲○○、乙○○而行使，核被告此部
    分所為，係犯刑法第二百十六條、第二百十一條（起訴書雖
    載為刑法第二百十條，惟犯罪事實欄已載明，當認應係檢察
    官誤載，應予更正）之行使偽造公文書罪，與同法第二百十
    八條第一項之偽造公印文罪。其偽造公印文之部分行為為其
    偽造公文書之行為所吸收，而偽造公文書之低度行為復為行
    使偽造公文書之高度行為所吸收，均不另論罪。被告及未被
    查獲之共犯偽造前開臺灣臺北地方法院檢察署監管科之科員
    識別證，並於該識別證上登載「王信彰」、「李俊凱」等人
    之姓名，係犯刑法第二百十二條偽造特種文書罪，其一偽造
    行為同時侵害上開上揭「王信章」及「李俊凱」等二人法益
    ，應依想像競合犯之規定論以一偽造特種文書罪。被告復持
    以行使其中一張「臺灣臺北地方法院檢察署監管科李俊凱」
    之識別證，其偽造上開特種文書罪之低度行為應為行使偽造
    特種文書罪之高度行為所吸收，均不另論罪。再被告偽造「
    臺北地方法院地檢署監管科」公文後，並持之向被害人甲○○詐取財物，核其所為，係犯刑法第二百十六條、第二百十
    一條行使偽造公文書罪、及同法第三百三十九條第一項之詐
    欺取財罪；另被告偽造「臺灣臺北地方法院檢察署監管科」
    識別證後，並持之以「臺灣臺北地方法院檢察署」監管科科
    員「李俊凱」名義向被害人乙○○詐取財物而不遂，核其所
    為，則係犯刑法第二百十六條、第二百十二條（起訴書雖載
    為刑法第二百二十條，惟犯罪事實欄已載明，當認應係檢察
    官誤載，應予更正）行使偽造特種文書罪、同法第一百五十
    八條第一項之僭行公務員職權罪及同法第三百三十九條第三
    項、第一項之詐欺取財未遂罪。被告與「姐仔」、「主任」
    及其所屬犯罪集團之成年成員間，就上開各罪有犯意聯絡及
    行為分擔，應論以共同正犯。又被告就犯罪事實(一)部分同時
    行使偽造公文書及詐欺取財之行為，及就犯罪事實(二)部分同
    時行使偽造公文書、行使偽造特種文書、僭行公務員職權及
    詐欺取財未遂之行為，各係一行為觸犯數罪名之想像競合犯
    ，依刑法第五十五條規定，均應從一重之行使偽造公文書罪
    處斷。被告先後兩次行使偽造公文書罪間，犯意各別，行為
    互殊，應予分論併罰。爰審酌被告並無其他不良素行紀錄（
    有臺灣高等法院被告前案紀錄表附卷可稽），正值青年，竟
    不循正當途徑獲取財物，其犯罪之動機、目的係貪圖不法利
    益，竟共同以詐術騙取無辜且高齡之被害人甲○○財物，導
    致被害人甲○○受有一百萬元之鉅額財產上損害，且係以行
    使偽造公文書，兼以僭行公務員職權之方式，影響檢察署公
    文書之正確性及司法機關公信力，犯罪所生之危害程度甚鉅
    ，復斟酌其生活狀況、智識程度及其雖對犯行已坦承等一切
    情狀，分別量處如主文所示之刑，並定其應執行之刑。
三、扣案如附表編號二至編號九所示之物品均係被告與共犯所有
    ，且供本案犯罪所用之物，均應依刑法第三十八條第一項第
    二款之規定宣告沒收。至扣案之ＳＡＭＳＵＮＧ牌行動電話
    一支（含0000000000號ＳＩＭ卡一枚），尚乏證
    據足認與被告所為本案犯行有直接關係，故不予宣告沒收，
    附此敘明。至附表編號一所示之偽造「臺灣臺北地方法院檢
    察署監管科」公印一顆，應依刑法第二百十九條規定宣告沒
    收。另上開偽造之「臺北地方法院地檢署監管科」公文、「
    臺灣臺中地方法院檢察署監管科」公文、「金融帳戶財產證
    明申請書」及「法務部行政執行處假扣押處份命令」上偽造
    之公印文，原應依刑法第二十九條之規定沒收，惟因所附麗
    之上開偽造公文書業經宣告沒收，其上偽造之印文即無再重
    覆諭知沒收之必要，併予敘明。
據上論斷，應依刑事訴訟法第二百七十三條之一第一項、第二百
九十九條第一項前段，刑法第二十八條、第一百五十八條第一項
、第二百十六條、第二百十一條、第二百十二條、二百十八條第
一項、第三百三十九條第三項、第一項、第五十五條、第五十一
條第五款、第三十八條第一項第二款、第二百十九條，刑法施行
法第一條之一，判決如主文。
本案經檢察官張誌洋到庭執行職務。
中    華    民    國    97    年     8    月    20    日
                  刑事第四庭法  官  吳冠霆
上列正本證明與原本無異。
如不服本判決，應於判決送達後十日內敘明上訴理由，向本院提
出上訴狀（應附繕本），上訴於臺灣高等法院。
                            書記官  黃炎煌
中    華    民    國    97    年    8     月    20    日
 附  表：
┌──┬──────────────────────┬──┐
│編號│              物  品  名  稱                │數量│
├──┼──────────────────────┼──┤
│ 一 │偽造「臺灣臺北地方法院監管科」印信          │一顆│
├──┼──────────────────────┼──┤
│ 二 │偽造「臺灣臺北地方法院檢察署監管科『王信彰』│一張│
│    │」之科員識別證                              │    │
├──┼──────────────────────┼──┤
│ 三 │偽造「臺灣臺北地方法院檢察署監管科『李俊凱』│一張│
│    │」之科員識別證                              │    │
├──┼──────────────────────┼──┤
│ 四 │偽造「臺北地方法院地檢署監管科」公文        │一張│
├──┼──────────────────────┼──┤
│ 五 │偽造「臺灣臺中地方法院檢察署監管科」公文    │三張│
├──┼──────────────────────┼──┤
│ 六 │偽造「金融帳戶財產證明申請書」              │一張│
├──┼──────────────────────┼──┤
│ 七 │偽造「法務部行政執行處假扣押處份命令」      │一張│
├──┼──────────────────────┼──┤
│ 八 │ＮＯＫＩＡ牌行動電話（含0000000000│一支│
│    │號ＳＩＭ卡一枚）                            │    │
├──┼──────────────────────┼──┤
│ 九 │ＮＯＫＩＡ牌行動電話（含0000000000│一支│
│    │號ＳＩＭ卡一枚）                            │    │
└──┴──────────────────────┴──┘
附錄法條：刑法第一百五十八條、第二百十一條、第二百十二條
、第二百十六條、第三百三十九條
中華民國刑法第158條
（僭行公務員職權罪）
冒充公務員而行使其職權者，處 3 年以下有期徒刑、拘役或 5
百元以下罰金。
冒充外國公務員而行使其職權者，亦同。
中華民國刑法第211條
（偽造變造公文書罪）
偽造、變造公文書，足以生損害於公眾或他人者，處 1 年以上 7
年以下有期徒刑。
中華民國刑法第212條
（偽造變造特種文書罪）
偽造、變造護照、旅券、免許證、特許證及關於品行、能力服務
或其他相類之證書、介紹書，足以生損害於公眾或他人者，處1
年以下有期徒刑、拘役或3百元以下罰金。
中華民國刑法第216條
（行使偽造變造或登載不實之文書罪）
行使第 210 條至第 215 條之文書者，依偽造、變造文書或登載
不實事項或使登載不實事項之規定處斷。
中華民國刑法第339條
（普通詐欺罪）
意圖為自己或第三人不法之所有，以詐術使人將本人或第三人之
物交付者，處5年以下有期徒刑、拘役或科或併科1千元以下罰金
。
以前項方法得財產上不法之利益或使第三人得之者，亦同。
前二項之未遂犯罰之。


司法院資訊處製作；財團法人民間司法改革基金會備份。
